臺灣臺北地方法院民事判決　九十年度簡上字第六二三號
　　上　訴　人　中華商業銀行股份有限公司
　　法定代理人　甲○○
　　訴訟代理人　丙○○
　　被　上訴人　乙○○
右當事人間請求確認債權不存在事件，上訴人對於中華民國九十年八月三十一日本院
台北簡易庭九十年度北簡字第九八八八號第一審判決提起上訴，本院判決如左：
    主  文
上訴駁回。
第二審訴訟費用由上訴人負擔。
    事  實
甲、上訴人方面：
  壹、聲明：
    一、原判決廢棄。
    二、被上訴人在第一審之訴駁回。
  貳、陳述：除與原審判決書所載者相同茲予引用外，補稱：
    一、訴外人蕭茂讚於八十六年十一月五日向上訴人借款，惟自八十七年五月起未
        按時繳納，經被上訴人以支付命令請求，經蕭茂讚聲明異議，而蕭茂讚即自
        八十七年十一月十三日起按月將應繳納之金額匯入其借款帳戶000000
        00000000號扣繳，至九十年七月二十六日止尚欠上訴人一十萬八千
        九百四十六元。
    二、而蕭茂讚八十六年十二月六日至八十七年十九日匯款十六萬七千零一十萬元
        係匯入莊添進帳戶，應屬莊添進個人存款，不得主張抵銷蕭茂讚個人借款，
        而蕭茂讚自八十七年十一月十三日起匯入其本人之帳戶，均用於償還其本人
        之借款及利息、違約金。被上訴人為連帶保證人，自應負責。
  、證據：援用原審之立證方法，並補提：
    一、放款借據影本。
    二、自動扣帳授權書影本。
    三、匯款單收據影本。
    四、放款客戶還款繳息查詢單及明細表。
乙、被上訴人方面：
  壹、聲明：駁回上訴。
  貳、陳述：引用原審判決書所載。
  、證據：援用原審之立證方法。
    理  由
一、被上訴人於原審起訴主張訴外人蕭茂讚於八十六年十一月十九日以被上訴人為連
    帶保證人，向上訴人借款五十萬元，經上訴人以支付命令收取被上訴人每月應領
    薪津，惟蕭茂讚至八十九年十一月九日已清償完畢等語。
二、上訴人於原審自認蕭茂讚已清償完畢，惟於本院審理時，補陳：撤銷第一審之自
    認，蕭茂讚並未清償完畢，因蕭茂讚八十六年十二月六日至八十七年十九日匯款
    十六萬七千零一十萬係匯入莊添進帳戶，應屬莊添進個人存款，不得主張抵銷蕭
    茂讚個人借款等語。
三、查被上訴人主張蕭茂讚於八十六年十一月十九日借款五十萬元一節，為上訴人所
    自認，自堪採信。雖被上訴人否認蕭茂讚已清償完畢，然
  (一)、按自認之撤銷，除別有規定外，如自認人能證明與事實不符且係出於錯誤而自
      認者，即得為之。查本件被上訴人於原審言詞辯論時，業已自認蕭茂讚已清償
      完，其雖於本院再為爭執，其撤銷自認係以放款客戶還款繳息查詢單上之記載
      蕭茂讚至九十年六月十四日尚欠一十萬八千九百四十六元為據。
  (二)、上訴人於本院時亦自認：蕭茂讚（筆錄上記載被上訴人係誤載）八十七年十一
      月至九十年六月十四日總共匯了新台幣肆拾壹萬玖仟參佰玖拾肆元元整，八十
      七年十一月當時欠款本金新台幣肆拾貳萬玖仟伍佰伍拾肆元整。蕭茂讚從八十
      六年十二月開始匯款至九十年六月十四日總共匯了新台幣伍拾捌萬陸仟肆佰零
      肆元整，當時他的借款是五十萬元等語，是蕭茂讚匯款至其自己帳戶金額既已
      足夠清償其自身之債務，自應無多餘債務未清償之理。雖上訴人主張其中十六
      萬七千零一十萬元用於抵充蕭茂讚對他人所負保證債務，然蕭茂讚匯款至莊添
      進之帳戶，係基於與上訴人間之約定，此有上訴人所提出之承諾書一紙在卷可
      稽。亦即，上訴人同意蕭茂讚匯款至莊添進之帳戶用以攤還每月應付之本息，
      是蕭茂讚依約將應償還予上訴人之金額以匯款方式支付，上訴人即應受約定之
      拘束，將蕭茂讚交付之金額抵償其本人之債務，縱蕭茂讚對於莊添進另負有其
      他債務之保證責任，上訴人要無權利以已指定用途之清償款項而為他用。況上
      訴人亦自承：依蕭茂讚（筆錄上記載為被上訴人係誤載）匯款的意思是要扣他
      自己的借款債務，如果保證債務部分不另扣除的話，他匯進的錢確實已經清償
      完畢等語。是依上訴人所陳及蕭茂讚繳款之紀錄觀之，蕭茂讚對於上訴人債務
      確已清償完畢。
四、從而，被上訴人以保證人之身份，請求確認蕭茂讚對上訴人之債務不存在顯屬有
    據，原審判決為准許被上訴人請求之判決並無違誤。上訴意旨仍指摘原判決不當
    ，求予廢棄，為無理由，應予駁回。又因本案事證已臻明確，兩造其餘主張陳述
    及所提之證據對於勝負已不生影響，均毋庸再予一一審酌，附此敘明。
五、據上論結，本件上訴為無理由，依民事訴訟法第四百三十六條之一第三項、第四
    百四十九條第一項，第七十八條，判決如主文。
中　　　華　　　民　　　國　　九十一　　年　　　一　　　月　　二十九 　 日
                                        民事第四庭審判長法官　謝明珠
                                                        法官  劉又菁
                                                        法官　洪于智
右為正本係照原本作成
本判決不得上訴
中　　　華　　　民　　　國　　九十一　　年　　　一　　　月　　二十九 　 日
　　　　　　　　　　　　　　　　　　　　　　　　　法院書記官　林佳蘋
